【裁判字號】    98,訴,1190
【裁判日期】    980626
【裁判案由】    偽造文書
【裁判全文】
臺灣板橋地方法院刑事判決              98年度訴字第1190號
公  訴  人  臺灣板橋地方法院檢察署檢察官
被      告  甲○○
上列被告因偽造文書案件，經臺灣臺北地方法院檢察署檢察官提
起公訴（臺灣臺北地方法院檢察署97年度偵字第15998 號），經
臺灣臺北地方法院判決管轄錯誤，並移送至本院，本院判決如下
：
    主  文
甲○○無罪。
    理  由
一、公訴意旨略以：被告甲○○與告訴人乙○○係友人，告訴人
    於民國97年6 月間因即將入監服刑，遂將個人證件與印章等
    交與被告保管，詎被告竟未經告訴人之同意，於同年7 月7
    日擅自以告訴人名義購買車號V9-4358 號自用小客車1 部，
    並於同日於「汽（機）車過戶申請登記書」上偽造告訴人之
    簽名與盜用其印文，並持以向交通部公路總局新竹區監理所
    桃園監理站辦理該部自用小客車之過戶登記事宜，使公務員
    將此不實事項登載於職務上所掌之公文書上，致生損害於告
    訴人及監理機關掌理車籍資料之正確性，因認被告涉犯刑法
    第210 條、第216 條之行使偽造私文書及同法第214 條使公
    務員登載不實罪嫌等語。
二、按犯罪事實應依證據認定之，無證據不得認定犯罪事實；不
    能證明被告犯罪或其行為不罰者，應諭知無罪之判決，刑事
    訴訟法第154 條第2 項、第301 條第1 項分別定有明文。次
    按事實之認定，應憑證據，如未能發現相當證據，或證據不
    足以證明，自不能以推測或擬制之方法，為裁判基礎；苟積
    極證據不足為不利於被告事實之認定時，即應為有利於被告
    之認定；又認定犯罪事實所憑之證據，雖不以直接證據為限
    ，間接證據亦包括在內，然而無論直接證據或間接證據，其
    為訴訟上之證明，須於通常一般之人均不致有所懷疑，而得
    確信其為真實之程度者，始得據為有罪之認定，倘其證明尚
    未達到此一程度，而有合理之懷疑存在而無從使事實審法院
    得有罪之確信時，即應由法院為諭知被告無罪之判決（最高
    法院40年台上字第86號、30年上字第816 號、76年台上字第
    4986號判例意旨足資參照）。再按刑事訴訟法第161 條已於
    民國91年2 月8 日修正公布，其第1 項規定：檢察官就被告
    犯罪事實，應負舉證責任，並指出證明之方法。因此，檢察
    官對於起訴之犯罪事實，應負提出證據及說服之實質舉證責
    任。倘其所提出之證據，不足為被告有罪之積極證明，或其
    指出證明之方法，無從說服法院以形成被告有罪之心證，基
    於無罪推定之原則，自應為被告無罪判決之諭知（最高法院
    92 年 台上字第128 號判例意旨參照）。
三、按被告以外之人於審判外之言詞或書面陳述，除法律有規定
    者外，不得作為證據，刑事訴訟法第159 條第1 項規定甚明
    。被告以外之人於審判外之陳述，經當事人於審判程序同意
    作為證據，法院審酌該言詞陳述或書面陳述作成時之情況，
    認為適當者，亦得為證據；當事人、代理人或辯護人於法院
    調查證據時，知有第159條第1項不得為證據之情形，而未於
    言詞辯論終結前聲明異議者，視為有前項之同意，則為同法
    第159條之5所明定。證人許裕明警詢筆錄、證人即告訴人乙
    ○○於臺灣臺北地方法院檢察署檢察官偵訊時所為之證言、
    證人乙○○與許裕明於臺灣臺北地方法院97年度訴字第2013
    號審理程序中所為之證述、交通部公路總局新竹區監理所桃
    園監理站 97年8月11日竹監桃字第0970018115號函暨汽(機)
    車過戶登記申請書、汽(機)車各項異動登記書影本各 1件，
    均屬被告以外之人於審判外之言詞或書面陳述，被告於本院
    言詞辯論終結前均未曾就該等證據方法之證據能力聲明異議
    ，且本院審酌該等證據之作成均無違反法定程序取得等情形
    ，經認為適當，揆諸首揭法條規定意旨，自有證據能力。
四、公訴人認被告涉犯行使偽造私文書及使公務員登載不實罪嫌
    ，係以被告之供述、證人即告訴人乙○○於檢察官偵訊時之
    證詞、證人許裕明、乙○○於臺灣臺北地方法院97年度訴字
    第2013號審理程序中所為之證述、交通部公路總局新竹區監
    理所桃園監理站97年8月11日竹監桃字第 0970018115號函暨
    汽 (機)車過戶登記申請書及汽 (機)車各項異動登記書影本
    各 1件等為其論據。訊據被告堅詞否認有何行使偽造私文書
    及使公務員登載不實之犯行，辯稱：告訴人入監之前將其身
    分證、健保卡、印章等交給伊保管，且事前曾同意伊以告訴
    人名義購買1部中古車等語。
五、經查，被告確於97年7月7日以告訴人名義購買車號 V9-4358
    號自用小客車 1部，並於同日在「汽（機）車過戶申請登記
    書」上蓋用告訴人之印文，並持以向交通部公路總局新竹區
    監理所桃園監理站辦理該部自用小客車之過戶登記事宜等情
    ，業經被告自承在卷 (見本院準備程序筆錄第2頁)，且有交
    通部公路總局新竹區監理所桃園監理站 97年8月11日竹監桃
    字第0970018115號函暨汽 (機)車過戶登記申請書及汽 (機)
    車各項異動登記書影本各 1件在卷可稽，此情足堪認定。從
    而，本案應審酌者，係被告購買前開自用小客車及辦理過戶
    登記事宜有無徵得告訴人同意？茲論述如下：
  (一)證人即告訴人乙○○雖於臺灣臺北地方法院檢察官偵查中證
    稱：伊有將個人證件、存摺等交給被告，但伊不知道被告以
    其名義購買自用小客車等語 (見臺灣臺北地方法院97年度偵
    字第15998 號偵查卷第88頁)， 惟其嗣後於臺灣臺北地方法
    院97年度訴字第2013號審理程序中則多次翻異其先前證述內
    容，對於其是否知悉且同意被告以其名義買車一事，證詞反
    覆、莫衷一是，且經檢察官詰問其證述內容不一到底是「想
    錯、說錯，還是怎樣的情況」時，證稱：伊剛剛是聽錯檢察
    官的意思 (見臺灣臺北地方法院97年度訴字第2013號刑事卷
    審判筆錄第4 頁)； 又其於前開審理程序中經審判長訊問：
    既同意被告買車，為何要告被告，這樣會有誣告的嫌疑，是
    否清楚？復答稱：在檢察官那邊說的是伊說錯了等語 (見前
    開審判筆錄第22頁)， 顯見證人乙○○於偵查中證詞之可信
    度顯有疑義，而其於臺灣臺北地方法院審判中之證述復又言
    詞閃爍，前後多所矛盾，顯有刻意隱瞞虛構之虞，均不足遽
    行以之作為認定被告有行使偽造私文書及使公務員登載不實
    等犯行之不利證據。
  (二)公訴人雖另提出證人許裕明警詢筆錄及其於臺灣臺北地方法
    院97年度訴字第2013號審理程序中之證詞、交通部公路總局
    新竹區監理所桃園監理站97年8 月11日竹監桃字第09700181
    15號函暨汽 (機)車 過戶登記申請書及汽 (機)車 各項異動
    登記書影本各1 件為證，惟查，證人許裕明警詢時之證言係
    證述他案詐欺情節，與本案並無關聯性，又其於臺灣臺北地
    方法院審理程序中證稱：伊當時剛睡醒，有聽到被告向告訴
    人說要買車的事情，詳細內容就不知道了等語 (見前開審判
    筆錄第16頁)， 核其證詞僅能證明被告曾與告訴人討論買車
    之事，至於被告是否未徵得告訴人同意即逕行以其名義買車
    一節，因證人許裕明未曾在場見聞，從而，自無法以證人許
    裕明之證詞證明此部分之事實。再者，前開交通部公路總局
    新竹區監理所桃園監理站97年8 月11日竹監桃字第09700181
    15號函暨汽 (機)車 過戶登記申請書及汽 (機)車各 項異動
    登記書影本各1 件，僅足資證明被告有於前揭時日以告訴人
    名義購買車號V9-4358 號自用小客車並辦理過戶登記事宜等
    情，業如前述，關於被告購買前開自小客車是否徵得告訴人
    同意，則非屬本件證據所得證明之範圍內，從而，尚不得據
    此逕認被告有何行使偽造私文書及使公務員登載不實之犯行
    。
六、綜上，本案依公訴人所提事證，尚不足使所指被告行使偽造
    私文書及使公務員登載不實之犯罪事實，達於通常一般之人
    均無所懷疑，而得確信為真實之程度，此外，本案復查無其
    他積極證據足資證明被告確有公訴人所指前開犯行，徵諸首
    揭法條規定及判例意旨，核屬不能證明被告犯罪，應為無罪
    判決之諭知，以昭審慎。
七、此外，乙○○是否涉有誣告或偽證之嫌疑，俟本案確定後，
    宜由有偵查權之機關另行依法處理，附此敘明。
據上論斷，應依刑事訴訟法第301條第1項，判決如主文。
本案經檢察官楊大智到庭執行職務。
中    華    民    國    98    年    6     月     26   日
            刑事第二十庭  審判長法  官  吳冠霆
                                法  官  廖怡貞
                                法  官  吳佳穎
上列正本證明與原本無異。
如不服本判決，應於判決送達後10日內敘明上訴理由，向本院提
出上訴狀 (應附繕本) ，上訴於臺灣高等法院。其未敘述上訴理
由者，應於上訴期間屆滿後20日內向本院補提理由書「切勿逕送
上級法院」。
                                書記官  周百川
中    華    民    國    98    年    6     月    26    日


司法院資訊處製作；財團法人民間司法改革基金會備份。
